【裁判字號】    95,交聲,200
【裁判日期】    951108
【裁判案由】    違反道路交通管理處罰條例聲明異議
【裁判全文】
臺灣苗栗地方法院交通事件裁定         95年度交聲字第200號
    原處分機關   交通部公路總局新竹區監理所苗栗監理站
    異  議  人
    即受處分人   甲○○
上列受處分人因違反道路交通管理處罰條例案件，對於交通部公
路總局新竹區監理所苗栗監理站95年7月25日以竹監苗字第裁54-
ACV664073 號、第裁54-ACV664074號裁決處分（原舉發案號：台
北市政府警察局北市警交大字第ACV664073 號、第ACV664074 號
），聲明異議，本院裁定如下：
    主      文
原處分撤銷。
甲○○均不罰。
    理      由
一、按汽車駕駛人，行經有燈光號誌管制之交岔路口闖紅燈者，
    處新臺幣一千八百元以上五千四百元以下罰鍰。又汽車駕駛
    人有第53條者，除依原條款處罰鍰外，並予記違規點數三點
    。道路交通管理處罰條例第53條第1 項、第63條第1 項第3
    款定有明文。嗣上開條例第53條，於中華民國94年12月28日
    總統華總一義字第0940 0212581號令修正，並於95年6 月23
    日行政院院臺交字第0950 087685 號令發布定自95年7 月1
    日施行，然第53條僅係增訂第2 項，該條第1 項條文之文字
    並未改變，合先敘明。又同條例第60條第1 項規定「汽車駕
    駛人，駕駛汽車有違反本條例之行為，經交通勤務警察或依
    法令執行交通稽查任務人員制止時，不聽制止或拒絕停車接
    受稽查而逃逸者，除按各該條規定處罰外，處新臺幣三千元
    以上六千元以下罰鍰。」
二、本件異議意旨略以：異議人即受處分人甲○○並沒有於民國
    95年4 月5 日21時，在該路段闖紅燈、駕車逃逸等違規，被
    警方查獲，警方未當場攔查，也未提出照片等證據佐證，違
    規單上亦未註明當時駕駛人之外型服裝特徵、車輛顏色特徵
    ，僅提出車牌號碼，便舉發，依據道路交通管理處罰條例第
    7 條之6 前項規定，逕行舉發應記明車輛車牌號碼、車型等
    可資辨明之資料，因此依法聲明異議等語。
三、經查：
    （一）臺北市政府警察局文山第二分局警員黃西來於95年4
          月6 日逕行舉發有駕駛人騎光陽、銀色、車牌號碼為
          LG7-981 號重型機車，在臺北市○○路○ 段112 巷口
          ，有闖紅燈之違規事實，而依照卷內「舉發違反道路
          交通管理事件通知單」，在「收受通知聯者簽章」欄
          未有違規者簽署，顯見舉發警員未親自見到當時闖紅
          燈違規者為異議人，而係依據車牌號碼查證上開車輛
          登記之所有權人姓名，而認定登記之汽車所有權人為
          當日之違規者，而製作違規通知單送達異議人，此有
          臺北市政府警察局「舉發違反道路交通管理事件通知
          單」一紙在卷可憑。
    （二）因異議人辯稱：舉發單之違規當日非其所駕駛，非其
          違規，如為其違規，警察應可發現其所騎機車之特徵
          等語，並提出車號LG7-981 號重型機車之車身有明顯
          掉漆之特徵，異議人以貼紙張貼遮醜之照片2 張為依
          據；而依據卷內「舉發違反道路交通管理事件通知單
          」僅記載「逕行舉發、光陽、銀、重機、車主姓名楊
          奕信」外，均無任何警員舉發違規車輛、駕駛人是男
          是女之特徵可供查證，因此異議人辯稱：如果是其騎
          車違規，舉發員警應可發現其所機車有明顯特徵，會
          加以記載等情，係有其可能性。而上開「舉發違反道
          路交通管理事件通知單」所記載之車號、顏色、車主
          姓名等，均係事後查證可得之資料，且本件係因舉發
          員警當場攔查，駕駛人拒絕停車、衝車逃離，足見本
          件之駕駛人有可能明知涉及違規或違法，懼怕舉發、
          追緝而加速逃逸，至於其真正原因是故意逃避舉發交
          通違規、駕駛贓車、偽造車牌或存在其他違法則不詳
          ，因此單純依據舉發員警提出車號、顏色、車型等證
          據，尚難證明一定是異議人於違規當日騎機車闖紅燈
          ，及拒絕停車，而有衝車逃逸之行為。因此本件依據
          舉發員警之舉證尚屬不足，尚難明確認定異議人有上
          開違規。綜上所述，異議人所辯尚足採信；此外，復
          無充分之證據足證異議人確有前述違反道路交通管理
          處罰條例之行為，是原處分機關就此所為之裁決處分
          即均有未洽。從而，本件異議為有理由，原處分機關
          所為之二件裁決處分均應予撤銷，並由本院自為裁定
          如主文第2 項。
據上論斷，應依道路交通案件處理辦法第20條前段，裁定如主文
。
中    華    民    國    95    年    11    月    8     日
                      交通法庭  法  官  張珈禎
以上正本證明與原本無異
如不服本裁定應於送達後5日內向本院提出抗告狀
                                書記官  黃雅琦
中    華    民    國    95    年    11    月    8     日


司法院資訊處製作；財團法人民間司法改革基金會備份。
